臺灣彰化地方法院刑事判決　　　　　　　　　　　　九十三年度易字第一二一七號
　　公　訴　人　臺灣彰化地方法院檢察署檢察官
　　被　　　告　乙○○
右列被告因違反動產擔保交易法案件，經檢察官聲請簡易判決處刑（九十三年度偵字
第八三二０號），經本院彰化簡易庭認為不宜逕以簡易判決處刑，簽由本院依通常程
序審理，本院判決如左：
    主  文
乙○○共同動產擔保交易之債務人，意圖不法之利益，將標的物出質，致生損害於債
權人，處有期徒刑伍月，如易科罰金，以佰元折算壹日。
    事  實
一、乙○○前於民國九十一年五月九日，曾以動產擔保交易附條件買賣方式向匯豐汽
    車股份有限公司（下稱匯豐公司）購買車牌號碼九Ｑ－九九九一號自小客車，雙
    方約定第一期即九十一年六月九日支付新台幣（下同）二萬四千七百四十四元，
    其餘自九十一年七月九日起至九十五年五月九日止，每月為一期，每期支付二萬
    一千七百四十四元（該車迄九十三年三月份起即未再繳納分期款，並於同年八月
    一日交由匯豐公司處理）。九十二年二月間，乙○○亟思再向匯豐公司購買一部
    自小客車，惟因其前揭車輛每月繳款均有遲延現象，且分期款尚未繳清，唯恐無
    法獲得匯豐公司之同意，乃商得丙○○（違反動產擔保交易法部分，另案由本院
    員林簡易庭審理中）之同意，以丙○○名義，於同年月二十四日，再以動產擔保
    交易附條件買賣方式，向匯豐公司購買車牌號碼九Ｖ－九０三七號自小客車，雙
    方約定第一期即九十二年四月十二日支付二萬五千二百四十四元，其餘自九十二
    年五月十二日起至九十六年三月十二日止，以每月為一期，分四十八期，每期支
    付二萬一千七百四十四元，並簽定附條件買賣契約書（乙○○為連帶保證人），
    同年三月十二日完成動產擔保登記，而以丙○○為動產擔保交易之債務人，雙方
    並約定標的物即前揭九Ｖ－九０三七號自小客車，應停放在丙○○位於彰化縣大
    村鄉美港村美港橫巷八號住處，在價金未全部繳清前，債務人僅得依約占有使用
    ，不得任意遷移、出賣、出質或為其他處分。詎乙○○因缺錢花用，前開分期款
    僅繳納五期，即與丙○○基於意圖不法利益之犯意聯絡，於九十二年九、十月間
    某日，共同將前揭標的物即車牌號碼九Ｖ－九０三七號自小客車典當予位於彰化
    縣秀水鄉○○路○段四五四號之中亞當舖，得款二十五萬元，嗣因乙○○無力繳
    納利息，且無力贖回該車，中亞當舖乃將前揭車牌號碼九Ｖ－九０三七號自小客
    車以權利車之方式再轉售他人，致匯豐公司因而追索無著，致生損害於債權人匯
    豐公司。
二、案經匯豐公司訴由臺灣彰化地方法院檢察署檢察官偵查後聲請簡易判決處刑。
    理  由
一、訊據被告乙○○固坦承伊於九十二年九、十月間某日，與丙○○共同將前揭標的
    物即車牌號碼九Ｖ－九０三七號自小客車典當予位於彰化縣秀水鄉○○路○段四
    五四號之中亞當舖，得款二十五萬元，嗣因無力繳納利息，復無力贖回該車，中
    亞當舖乃將該車以權利車之方式再轉售他人等情，然矢口否認有何違反動產擔保
    交易法之犯行，辯稱：前揭車牌號碼九Ｖ－九０三七號自小客車乃伊僅介紹丙○
    ○去購買，非伊以丙○○之名義購買，且購買後之貸款是丙○○在繳納，嗣因其
    缺錢，始向丙○○借車典當，典當之利息由伊負責支付，其後伊無力繳納利息，
    車子即由當舖處理掉云云。惟查：（一）被告前以丙○○名義，於九十二年二月
    二十四日，以動產擔保交易附條件買賣方式，向告訴人匯豐公司購買車牌號碼九
    Ｖ－九０三七號自小客車，雙方約定第一期即九十二年四月十二日支付二萬五千
    二百四十四元，其餘自九十二年五月十二日起至九十六年三月十二日止，以每月
    為一期，分四十八期，每期支付二萬一千七百四十四元，並簽定附條件買賣契約
    書，被告並為連帶保證人，且於同年三月十二日完成動產擔保登記，雙方並約定
    標的物即前揭九Ｖ－九０三七號自小客車，應停放在丙○○位於彰化縣大村鄉美
    港村美港橫巷八號住處，在價金未全部繳清前，債務人僅得依約占有使用，不得
    任意遷移、出賣、出質或為其他處分，惟債務人丙○○僅繳納五期即未再繳付分
    期款，且將標的物遷移無蹤等情，業據告訴代理人甲○○於偵查中指訴綦詳，且
    有附條件買賣契約書、動產擔保交易附條件買賣設定登記申請書及客戶分期款繳
    款記錄查詢等附卷可稽，並為被告所自承。（二）次查，被告復供承，伊於九十
    二年九、十月間某日，與丙○○曾共同將前揭標的物即車牌號碼九Ｖ－九０三七
    號自小客車典當予位於彰化縣秀水鄉○○路○段四五四號之中亞當舖，得款二十
    五萬元，嗣因其無力繳納利息，且無力贖回該車，中亞當舖乃將前揭自小客車以
    權利車之方式再轉售他人，致匯豐公司因而追索無著，亦核與證人丙○○於本院
    審理中之證述一致。（三）又查，右揭犯罪事實，並曾據被告於臺灣彰化地方法
    院檢察署九十三年度偵緝字第三二四號丙○○違反動產擔保交易法一案中供述甚
    明，陳稱伊曾貸款購買一部車子，是以不能以其名義再購買前揭自小客車，乃借
    用丙○○之名義購買等語（見該偵查卷第四十二頁、四十三頁），而丙○○於該
    案偵查中，亦始終供認該部車牌號碼九Ｖ－九０三七號自小客車乃被告在使用，
    貸款亦係被告繳納等語，且供稱被告之前購買之車輛因有遲繳紀錄，是被告乃以
    其名義購買前揭九Ｖ－九０三七號自小客車等語（分見前揭偵查卷十一頁、三十
    六頁、四十二頁），徵之被告前於九十一年五月九日，確曾以動產擔保交易附條
    件買賣方式向告訴人購買車牌號碼九Ｑ－九九九一號自小客車，惟該車每月繳款
    均有遲延現象，迄九十三年三月份起即未再繳納分期款，且於同年八月一日交由
    匯豐公司處理等情，並據告訴人代理人甲○○於偵查中指明，並有該案附條件買
    賣契約書、動產擔保交易附條件買賣設定登記申請書及客戶分期款繳款記錄查詢
    等附卷可佐，丙○○於前開偵查案中之供述，應可採信，則被告辯稱前揭九Ｖ－
    九０三七號自小客車乃丙○○要購買云云自非事實。至丙○○於本院審理中雖曾
    到庭證稱前揭九Ｖ－九０三七號自小客車係伊要購買，貸款亦係伊在支付，嗣因
    被告缺錢方讓被告拿去典當二十五萬元云云，惟本院經提示其與告訴人簽訂之附
    條件買賣契約書上為何以被告為連帶保證人時，證人丙○○突稱因被告已經購買
    一部車子，想再買第二部車子，才叫伊去買，被告要當保證人等語，其證詞前後
    反覆，且證稱前揭九Ｖ－九０三七號自小客車係伊要購買云云又與前開九十三年
    度偵緝字第三二四號偵查中之供述相左，該部分之證詞顯屬迴護之詞自難憑採。
    從而，綜前所述，本件事證明確，被告前開犯行堪以認定，應予依法論科。
二、按因身分或其他特定關係成立之罪，其共同實施或教唆幫助者，雖無特定關係，
    仍以共犯論，刑法第三十一條第一項定有明文。本件被告雖非動產擔保交易附條
    件買賣契約之債務人，然其與債務人丙○○，共同意圖不法之利益，於尚未繳清
    價款之前，且未經告訴人同意，即擅將標的物出質，致生損害於告訴人，依刑法
    第三十一條第一項之規定，被告與本件動產擔保交易之債務人丙○○間，自應以
    共犯論。是核被告所為，係犯動產擔保交易法第三十八條動產擔保交易法之債務
    人，意圖不法利益，將標的物出質，致生損害於債權人罪。被告與丙○○間，就
    前揭犯行，有犯意聯絡及行為分擔，為共同正犯。爰審酌被告之品行、犯罪之動
    機、目的、手段，迄今仍未與告訴人達成和解，仍積欠之款項金額暨其犯後不知
    悔改，猶飾詞狡卸等一切情狀，量處如主文所示之刑，並諭知易科罰金之折算標
    準，以資儆懲。
據上論斷，依刑事訴訟法第四百五十二條、第二百九十九條第一項前段，動產擔保交
易法第三十八條，刑法第十一條前段、第二十八條、第三十一條第一項、第四十一條
第一項前段，罰金罰鍰提高標準條例第一條前段、第二條，判決如主文。
本案經檢察官賴志盛到庭執行職務
中      華      民      國      九十四      年      一    月    十八    日
                                臺灣彰化地方法院刑事第二庭
                                    審判長法      官  石  馨  文
                                          法      官  郭  麗  萍
                                          法      官  王  義  閔
右正本證明與原本無異。
如不服本判決，應於判決送達後十日內，向本院提出上訴狀( 須附繕本 )。
告訴人或被害人對於判決如有不服具備理由請求檢察官上訴者，其上訴期間之計算係
以檢察官收受判決正本之日期為準。
                                          法院書記官  詹  國  立
中      華      民      國      九十四      年      一    月    十八    日
動產擔保交易法第三十八條
動產擔保交易之債務人，意圖不法之利益，將標的物遷移、出賣、出質、移轉、抵押
或為其他處分，致生損害於債權人者，處三年以下有期徒刑、拘役或科或併科六千元
以下之罰金。
